【裁判字號】    89,上易,1866
【裁判日期】    891226
【裁判案由】    詐欺
【裁判全文】
臺灣高等法院高雄分院刑事判決    八十九年度上易字第一八六六號
    上  訴  人  台灣高雄地方法院檢察署檢察官
    被      告  甲○○
右上訴人因被告詐欺案件，不服臺灣高雄地方法院八十九年度易字第八六六號中華民
國八十九年九月二十九日第一審判決（起訴案號：臺灣高雄地方法院檢察署八十八年
度偵字第一五０八一號、第二三一二二號），提起上訴，本院判決如左：
      主  文
原判決撤銷。
甲○○連續意圖為自己不法之所有，以詐術使人將本人之物交付，處有期徒刑捌月。
      事  實
一、甲○○平日即知悉丙○○、乙○○二人，均以養殖石斑魚類維生，認為有機可乘
    ；明知自己已無支付能力，於民國（下同）八十六年間先以小額進貨、現金交易
    之方式，向甲○○購買魚貨，取得乙○○、丙○○等人之信任後，即基於意圖為
    自己不法之所有之概括犯意，於八十七年一月中旬向丙○○佯稱欲購買大量石斑
    魚，以應市場之需；使丙○○信以為真，而出售所飼養之整池石斑魚五千多台斤
    ，共計價款為新台幣（下同）八十萬元，甲○○除給付現金十萬元，餘七十萬元
    ，則簽發彰化商業銀行七賢分行建國路辦事處、八十七年二月十日期之支票一張
    交付丙○○以為搪塞；嗣於同年月間，先後數次又以市場需大量石斑魚為由，向
    乙○○詐購價值六十一萬五千五百元、五萬九千二百六十五元、及十二萬元之漁
    貨，並簽發同上銀行八十七年一月二十四日及八十七年二月一日期，面額各六十
    一萬五千五百元、五萬九千二百六十五元之支票二張給付貨款，而該十二萬元漁
    貨部分，則未給付任何貨款，甲○○隨即避不見面；上開支票嗣經提示均不獲兌
    現，丙○○、乙○○始知受騙。
二、案經丙○○、乙○○分別訴請台灣高雄地方法院檢察署檢察官偵查起訴。
      理  由
一、訊據被告固坦承積欠告訴人丙○○、乙○○上開魚貨款等情不諱，惟矢口否認詐
    欺犯行，辯稱：我並沒有向告訴人詐騙魚貨，我賣魚是分大、中、小幾個樣品等
    級不同價錢去賣，而我向告訴人等所買之魚，撈起後是大條的比較多，價錢賣的
    不好，又所賣的錢有些用於擴充魚池設備，才無能力給付貨款給告訴人等語。然
    查：
（一）、右揭詐欺事實，業經告訴人丙○○、乙○○分別指訴甚詳。而被告於八十七
  年一月間起至二月間止，連續向告訴人丙○○、乙○○等購買魚貨之後，均
        有順利轉售，為被告所不否認；既然所購魚貨業經轉售，而竟未支付應給與
        告訴人之價金；參以其於原審中供承伊從八十七年一月二十五日起開始週轉
        困難等情觀之（原審卷第二十二頁），顯見被告於向告訴人等購買魚貨之初
        ，已明知自己經濟困難，無支付貨款能力，竟仍連續數次向告訴人購貨，而
        後拒不付價金，其自始即具不法所有之意圖，已至為灼然。
（二）、被告於原審中供稱：其向告訴人買魚每台斤價錢二百多元，賣出去也是二百
        多元，賣的價錢比買的多等語（同上卷二十二頁）；準此，顯見尚有利潤可
        圖，則如無詐取告訴人魚貨之意，既有利潤，應足能給付告訴人貨款；雖被
        告於原審中辯稱：伊本身有被別人倒債一百多萬元等語。但經法官訊以有無
        證據可證被人倒帳？其答稱：沒有。（同上卷二十二頁）。按生意買賣應有
        估價單、出貨單或貨款票據等存證，被告竟稱無任何被倒債之證明，空言所
        辯，已難置信。而其於本院審理時則改稱係向告訴人等所買之魚，撈起後是
        大條的比較多，價錢賣的不好，又所賣的錢有些用於擴充魚池設備，才無能
        力給付貨款給告訴人等語。不但與前稱賣的價錢比買的多之供述顯然不符，
        且經告訴人乙○○陳稱：被告於所開支票退票後，人就跑了，而他的魚池是
        向別人租的，並沒有建設魚池之事等語之後，被告亦無法證明所辯為真，是
        堪認其於原審及本院審理時前後矛盾之辯詞，均無非係卸責飾詞，不足採信
        。
（三）、被告於八十七年一月間簽發與告訴人丙○○之彰化商業銀行七賢分行建國路
        辦事處、八十七年二月十日期、七十萬元之支票一張；及簽發與乙○○同上
        銀行八十七年一月二十四日及八十七年二月一日期，面額各六十一萬五千五
        百元、五萬九千二百六十五元之支票二張，經提示均遭退票，有該支票及退
        票理由單各影本附卷可稽；被告上開支票帳戶於八十七年二月二十日列為拒
        絕往來戶，有該銀行八十九年十二月五日彰賢建字第二一０五號函附本院卷
        足憑；被告明知經濟週轉困難之際，猶然連續數次以市場需大量石斑魚為由
        ，向告訴人購魚轉賣，而不兌現魚貨票款，亦足見其係以購魚轉售，即可給
        付票款之詐術使告訴人陷於錯誤，而出售所飼養之魚，亦堪認定。又被告雖
    於原審言詞辯論當天即八十九年九月七日分別與告訴人丙○○、乙○○和解
        ，同意自該月十五日起每月十五日，給付告訴人各五千元，有和解書二份在
        卷可按（原審卷第五十七頁、第五十八頁），惟僅付一期五千元，於本案一
        審判決被告無罪之後，第二期起即迄未再履行，益見其對積欠之貨款確有不
        法所有之意圖至明。綜上所述，堪認被告所辯，係卸責之詞，不足採信，其
        事證明確，犯行足堪認定。
二、核被告所為，係犯刑法第三百三十九條第一項詐欺取財罪；其數次犯行，手法相
    同，反覆為之，觸犯相同之罪名，顯係基於概括之犯意，應依連續犯之規定論以
    一罪。
三、原審未予詳查，遽為被告無罪之判決，尚有未合；檢察官上訴意旨執此指摘原判
    決不當，為有理由，應由本院將原判決撤銷；並審酌被告連續詐騙告訴人金額達
    一百多萬元，對告訴人之損害非輕，且與告訴人達成和解之後，又不完全履行和
    解條件，態度不佳等情狀，量處有期徒刑八月。
據上論結，應依刑事訴訟法第三百六十九條第一項前段、第三百六十四條、第二百九
十九條第一項前段、刑法第五十六條、第三百三十九條第一項，罰金罰鍰提高標準條
例第一條前段，判決如主文。
本案經檢察官朱文彬到庭執行職務。
中    華    民    國     八十九     年      十二      月     二十六   日
                              臺灣高等法院高雄分院刑事第一庭
                                  審判長法官  翁慶珍
                                        法官  周賢銳
                                        法官  李春昌
右正本證明與原本無異。
不得上訴。
                                      書記官  林明威
中    華    民    國     八十九     年      十二      月    二十八    日
附錄：本判決論罪科刑法條：
刑法第三百三十九條第一項
意圖為自己或第三人不法之所有，以詐術使人將本人或第三人之物交付者，處五年以
下有期徒刑、拘役或科或併科一千元以下罰金。
                                                                        Ｄ


司法院資訊處製作；財團法人民間司法改革基金會備份。
